臺灣臺中地方法院刑事判決
110年度訴字第1525號
公  訴  人  臺灣臺中地方檢察署檢察官
被      告  陳松宜




指定辯護人  許名宗（義務辯護律師）    
上列被告因違反槍砲彈藥刀械管制條例案件，經檢察官提起公訴
（110 年度偵字第5010號），本院判決如下：
　　主　　文
陳松宜犯未經許可持有非制式手槍罪，累犯，處有期徒刑貳年，
併科罰金新臺幣肆萬元，罰金如易服勞役，以新臺幣壹仟元折算
壹日；扣案之非制式手槍壹支（槍枝管制編號：0000000000）沒
收。
　　犯罪事實
一、陳松宜明知非制式手槍、子彈，分別係槍砲彈藥刀械管制條
    例第4 條第1 項第1 款、第2 款列管之槍砲、彈藥，非經主
    管機關許可，均不得無故持有，竟於民國109 年12月間某日
    ，以不詳方式取得非制式手槍1 支（槍枝管制編號：000000
    0000）、子彈10顆後，明知該非制式手槍、子彈均具有殺傷
    力，仍基於未經許可持有非制式手槍、子彈之故意，自斯時
    起均無故持有之。嗣於110 年1 月28日下午1 時30分許，在
    臺中市○○區○○路0 段0000號，因另案涉犯違反毒品危害防制
    條例案件而為警拘提，陳松宜於具有偵查犯罪權限之公務員
    尚未發現其持有上開非制式手槍、子彈前，即主動向警方供
    承此事及藏放槍、彈之地點，並帶同警方前往，於110 年1 
    月28日下午1 時45分許，警方在陳松宜所使用、停放在臺中
    市○○區○○○街000 號地下室之車牌號碼0000-00&0000; 號自
    用小客車內，當場扣得非制式手槍1 支（槍枝管制編 號：0
    000000000）、子彈10顆，且經警送請鑑定結果，確認上開
    非制式手槍、子彈均具有殺傷力，始悉上情。
二、案經臺中市政府警察局烏日分局、海洋委員會海巡署偵防分
    署臺中查緝隊報告臺灣臺中地方檢察署檢察官偵查起訴。
    理　　由
壹、程序事項
一、本判決所引用被告以外之人於審判外之陳述，檢察官、被告
    陳松宜、辯護人於本院準備程序、審理中均未聲明異議（本
    院卷第77至82、187 至196 頁），本院審酌該等證據資料作
    成之情況，核無違法取證或其他瑕疵，且與待證事實有關連
    性，認為適當得為證據，依刑事訴訟法第159 條之5 規定，
    均有證據能力。
二、又本判決所引用之非供述證據，查無違反法定程序取得之情
    形，依刑事訴訟法第158 條之4 規定之反面解釋，均具有證
    據能力。
貳、實體認定之依據
一、上揭犯罪事實，業據被告於本院準備程序、審理時均坦承不
    諱（本院卷第77至82、187 至196 頁），並有自願受搜索同
    意書、搜索扣押筆錄、扣押物品目錄表、扣押物品收據、現
    場及扣案槍、彈照片、車輛詳細資料報表、扣押物品清單、
    扣押物品照片、警員職務報告等件在卷可參（偵卷第77、79
    至82、83、85、87至93、107 、157  、165 、173 頁，本
    院卷第121 頁），復有非制式手槍1支（槍枝管制編號：000
    0000000）、子彈10顆扣案可佐。另扣案非制式手槍1 支（
    槍枝管制編號：0000000000），經警方送內政部警政署刑事
    警察局（下稱刑事警察局）鑑定，其結果「認係非制式手槍
    ，由仿HK廠USPCOMPACT型手槍外型製造之槍枝，組裝已貫通
    之金屬槍管而成，擊發功能正常，可供擊發適用子彈使用，
    認具殺傷力」；而扣案子彈10顆，經警方送刑事警察局鑑定
    ，其結果「認均係非制式子彈，由金屬彈殼組合直徑約9.0m
    m金屬彈頭而成，採樣3 顆試射，均可擊發，認具殺傷力」
    ，其後經本院將未經試射之子彈再送請刑事警察局鑑定，鑑
    定結果為「未試射子彈7 顆，均經試射，均可擊發，認具殺
    傷力」等節，亦有內政部警政署刑事警察局110 年3 月24日
    刑鑑字第1100019628號、110 年10月5 日刑鑑字第11080051
    60號鑑定書在卷可參（偵卷第161 至163 頁，本院卷第129 
    頁），足認被告上開任意性自白與事實相符，洵堪採為論罪
    科刑之依據。
二、綜上所陳，本案事證已臻明確，被告上開犯行，均堪認定，
    應依法論科。
參、論罪科刑
一、核被告所為，係犯槍砲彈藥刀械管制條例第7 條第4 項之未
    經許可持有非制式手槍罪、同條例第12條第4 項之未經許可
    持有子彈罪。
二、按未經許可無故持有槍枝、子彈及槍砲主要組成零件，其持
    有之繼續，為行為之繼續，亦即一經持有該槍、彈，罪即成
    立，但其完結須繼續至持有行為終了時為止（最高法院105
    年度台上字第97號判決意旨參照）。被告自109 年12月間某
    日起至110 年1 月28日下午1 時45分許為警查獲時為止，其
    間被告持有上開非制式手槍1 支、子彈10顆之行為，均為繼
    續犯，各屬實質上之一罪；又被告同時持有子彈10顆，亦僅
    成立1 個非法持有子彈罪。
三、關於刑法第55條所定，一行為而觸犯數罪名之想像競合犯存
    在之目的，係在避免對於同一不法要素予以過度評價；則其
    所謂「一行為」，應兼指所實行者為完全或局部同一之行為
    ，或其為著手實行階段可認為同一者，均得認為合於一行為
    觸犯數罪名之要件，而評價為想像競合犯（最高法院103 年
    度台上字第3908號判決意旨參照）。被告以一行為持有上開
    槍、彈，而觸犯未經許可持有非制式手槍罪、未經許可持有
    子彈罪，因具有行為階段之重疊關係，屬異種想像競合犯，
    依刑法第55條前段規定，應從一重以未經許可持有非制式手
    槍罪處斷。
四、刑之加重、減輕之說明：
　㈠另按刑法第47條第1 項關於累犯加重之規定，係不分情節，
    基於累犯者有其特別惡性及對刑罰反應力薄弱等立法理由，
    一律加重最低本刑，於不符合刑法第59條所定要件之情形下
    ，致生行為人所受之刑罰超過其所應負擔罪責之個案，其人
    身自由因此遭受過苛之侵害部分，對人民受憲法第8 條保障
    之人身自由所為限制，不符憲法罪刑相當原則，牴觸憲法第
    23條比例原則。於此範圍內，有關機關應自本解釋公佈之日
    起2 年內，依本解釋意旨修正之。於修正前，為避免發生上
    述罪刑不相當之情形，法院就該個案應依本解釋意旨，裁量
    是否加重最低本刑（司法院釋字第775 號解釋意旨參照）。
    被告前因施用毒品案件，經本院以106 年度訴字第2562號判
    決判處有期徒刑8 月、5 月確定（下稱Ａ案）；又因偽造文
    書、傷害等案件，經本院以107 年度中簡字第6 號判決分別
    判處有期徒刑3 月、5 月確定（下稱Ｂ案），Ａ案中有期徒刑
    5 月部分與Ｂ案另經本院以107 年度聲字第2000號裁定定應
    執行有期徒刑11月確定，於107 年7 月6 日易科罰金執行完
    畢等情，有臺灣高等法院被告前案紀錄表存卷可查（本院卷
    第141 至179 頁），被告於受有期徒刑之執行完畢後，5 年
    以內故意再犯本案有期徒刑以上之罪，為累犯，審酌被告於
    前案執行完畢僅相隔約2 年，即再度罹犯刑章，本案所犯乃
    情節更重於前案之未經許可持有非制式手槍罪，對於社會治
    安之負面衝擊尤烈，足徵被告主觀上欠缺對法律之尊重、對
    刑罰反應力薄弱，須再延長其矯正期間，以助被告重返社會
    ，故本案縱予加重最低本刑，亦無刑罰過苛或違反罪刑相當
    原則、比例原則之特殊情事，是參照上開解釋意旨、考量累
    犯規定所欲維護法益之重要性、事後矯正行為人之必要性及
    兼顧社會防衛之效果等因素，爰裁量依刑法第47條第1 項規
    定加重其刑。
　㈡第按槍砲彈藥刀械管制條例第18條第1 項規定，犯該條例之
    罪自首，並報繳其持有之全部槍砲、彈藥、刀械者，減輕或
    免除其刑；其已移轉持有而據實供述全部槍砲、彈藥、刀械
    之來源或去向，因而查獲者，亦同。其所謂自首，依刑法第
    62條規定，以犯人在犯罪未發覺之前，向該管公務員申告犯
    罪事實，而受裁判，即為已足。所謂未發覺，指犯罪事實未
    為有偵查犯罪職權之公務員所發覺，或犯罪事實雖已發覺，
    而尚不知犯人為誰者而言。又有偵查犯罪職權之公務員對犯
    罪事實之發覺，固不以確知犯罪事實為必要，而係對其發生
    嫌疑時，即得稱為已發覺；但此項嫌疑，仍須有確切之根據
    得為合理之可疑者，始足當之，若單純主觀上之懷疑，而與
    事實巧合，仍與已發覺之情形有別（最高法院108 年度台上
    字第1255號判決意旨參照）。有關警方因被告另外涉犯違反
    毒品危害防制條例案件，而於110 年1 月28日下午1 時30分
    許，在臺中市○○區○○路0 段0000號執行拘提，被告於警方詢
    問有無違禁品時，即告知警方其持有上開槍、彈，並主動帶
    警方前往藏放地點，復為警於該日下午1 時45分許，在臺中
    市○○區○○○街000 號地下室之車牌號碼0000-00 號自用小客
    車內扣得上開槍、彈等情，業經警員職務報告載述甚明（本
    院卷第121 頁），足認被告當日為警拘提之事由，並非已發
    覺被告持有上開槍、彈，警員並無確切之根據，得以合理懷
    疑被告涉有本案未經許可持有非制式手槍犯行，而係在被告
    先行告知其藏放上開槍、彈，且坦言自己涉有前述犯行，職
    司偵查犯罪之公務員始可得悉上情，被告復於其後本案偵查
    、審理時，均到庭應訊及接受裁判，揆諸前揭說明，應認被
    告所涉未經許可持有非制式手槍罪符合自首之要件，且有報
    繳上開槍、彈之事實，而同時符合刑法第62條前段及槍砲彈
    藥刀械管制條例第18條第1 項前段之規定，惟因槍砲彈藥刀
    械管制條例第18條第1 項前段為刑法第62條但書所示之特別
    規定，自應優先適用（最高法院91年度台上字第615 號、92
    年度台上字第422 號判決同此意旨），爰依槍砲彈藥刀械管
    制條例第18條第1 項前段規定，減輕其刑。至於被告及其辯
    護人於本院審理期間雖陳明略以：被告於109 年間供出毒品
    來源，並配合警方緝獲毒品上手，該人交保後就揚言要報復
    被告，致被告心生恐懼，方於109 年12月間購買槍、彈防身
    ，但被告事後悔悟自首並帶同警方起出本案槍彈，衡其情狀
    顯可憫恕，請准予為免除其刑的判決等語（本院卷第195 、
    199 至201 頁）。惟現今社會非法持有槍械情形氾濫，以被
    告未經許可持有扣案非制式手槍1 支（槍枝管制編號：0000
    000000），及子彈10顆之數量以言，其犯罪情節難認輕微；
    另依被告於本院審理期間供稱：我因為供出毒品來源，並配
    合警方偵辦，而查獲到價值好幾百萬元的毒品，因為那個毒
    梟被諭令交保，並揚言要報復我，我很害怕，才會去購買槍
    、彈防身等語（本院卷第85、86、194 、195 頁），則被告
    若與該人偶然相遇，即不能排除發生衝突或衍生其他暴力犯
    罪之可能性，其持有槍、彈行為已對社會治安造成潛在之危
    害；再者，被告本得求助於公權力之介入保護，卻捨此不為
    ，改為購買槍、彈並持有之，苟肯認被告此舉，等同鼓勵一
    般人均可逕自私力救濟、以武力自保或解決糾紛，實非法治
    社會所允許。基上各情，本院認依法減輕其刑，即為已足，
    尚無免除其刑之餘地，被告及其辯護人請求為免刑判決一節
    ，並無理由，委無可採。
　㈢復按槍砲彈藥刀械管制條例第18條第4 項前段所謂「查獲」
    ，固不以檢察官已對該槍砲、彈藥、刀械之來源或去向之人
    提起公訴為必要，惟仍應以偵查機關依據被告之供述，經調
    查而獲悉該被供出槍砲、彈藥、刀械之來源或去向之人確有
    相關犯罪事實者為限。否則，被告僅片面供出槍砲、彈藥、
    刀械來源及去向，而未經偵查機關循此查獲相關涉案之人與
    相關事實，則其所供真偽不明，自難遽邀上開減免之寬典（
    最高法院106 年度台上字第743 號判決意旨參照）。被告於
    本案偵審期間並未供述其取得上開槍、彈之來源，且本院就
    「被告有無供述全部槍砲、彈藥之來源及去向，因而查獲或
    因而防止重大危害治安事件發生之情形？」一事函詢臺灣臺
    中地方檢察署後，該署亦函覆稱被告並無供述其上手，亦無
    查獲情事等語，此有該署110 年9 月6 日函在卷可考（本院
    卷第101 頁）。是本案並未因被告供述而查獲上開槍、彈來
    源，核與槍砲彈藥刀械管制條例第18條第4 項前段規定有間
    ，顯無適用該規定之餘地。被告及其辯護人提出刑事準備書
    狀表示被告之行為符合上開規定，請求為免刑判決等語（本
    院卷第85、86頁），於法無據，而不足取。
　㈣按刑法第59條規定之酌量減輕其刑，必須犯罪另有特殊之原
    因與環境，在客觀上足以引起一般同情，認為即使予以宣告
    法定最低度刑，猶嫌過重者，始有其適用。此所謂法定最低
    度刑，固包括法定最低本刑；惟遇有其他法定減輕之事由者
    ，則應係指適用其他法定減輕事由減輕其刑後之最低度刑而
    言。倘被告別有法定減輕事由者，應先適用法定減輕事由減
    輕其刑後，猶認其犯罪之情狀顯可憫恕，即使科以該減輕後
    之最低度刑仍嫌過重者，始得適用刑法第59條規定酌量減輕
    其刑（最高法院100 年度台上字第744 號判決意旨參照）。
    被告所涉未經許可持有非制式手槍犯行，雖有前述累犯加重
    其刑之事由，然經依前述槍砲彈藥刀械管制條例第18條第1 
    項前段規定減輕其刑後，可量處最低度刑已較原先之法定最
    低度刑大幅降低，當無情輕法重之特殊狀況，且由本案過程
    觀之，被告要無任何不得已而為之情由，是依其犯罪情狀，
    本院認為並無顯可憫恕即客觀上足以引起一般人之同情，而
    宣告最低度刑仍嫌過重之情，本院爰不再依刑法第59條規定
    酌量減輕其刑。
　㈤再按有期徒刑、拘役、罰金減輕者，減輕其刑至2分之1。但
    同時有免除其刑之規定者，其減輕得減至3分之2，刑法第66
    條定有明文。又刑有加重及減輕者，先加後減，刑法第71條
    第1 項亦有明定。依上開說明，被告就其所犯未經許可持有
    非制式手槍罪，在適用槍砲彈藥刀械管制條例第18條第1 項
    前段規定減輕其刑後，並就前揭累犯加重其刑部分，先加後
    減之。
五、爰以行為人之責任為基礎，審酌被告未經許可，持有具高度
    危險性之槍、彈，對於社會秩序及民眾安全存有潛在威脅及
    危險，所為固應非難；惟考量被告尚未以扣案槍、彈供作其
    他犯罪行為之用，於實際上幸未造成公眾或他人現實之惡害
    ，及被告坦承犯行之犯後態度；參以，被告除上開構成累犯
    之案件外，另有其餘不法犯行遭論罪科刑之情，此有臺灣高
    等法院被告前案紀錄表存卷可查（本院卷第141 至179 頁）
    ；兼衡被告於本院審理時自述國中肄業之智識程度、之前做
    過鐵工、木工的工作、月收入約新臺幣3 至4 萬元左右、未
    婚之生活狀況（本院卷第195 頁）、持有扣案槍、彈之數量
    及期間等一切情狀，量處如主文所示之刑，並就罰金刑部分
    ，諭知易服勞役之折算標準。
肆、沒收
    末按違禁物，不問屬於犯罪行為人與否，沒收之，刑法第38
    條第1 項定有明文。扣案非制式手槍1 支（槍枝管制編號：
    0000000000），為被告所有，且具殺傷力乙節，已如前述，
    係槍砲彈藥刀械管制條例第4 條第1 項第1 款所列管之違禁
    物，是依刑法第38條第1 項規定，不問屬於犯罪行為人與否
    ，宣告沒收。至扣案之子彈10顆，於鑑驗時均經試射，而已
    喪失子彈之性質與作用，不具殺傷力，且均非違禁物，爰不
    予宣告沒收。
據上論斷，應依刑事訴訟法第299 條第1 項前段，槍砲彈藥刀械
管制條例第7 條第4 項、第12條第4 項、第18條第1 項前段，刑
法第11條前段、第55條前段、第47條第1 項、第42條第3 項前段
、第38條第1 項，判決如主文。
本案經檢察官洪國朝提起公訴，檢察官李濂到庭執行職務。
中　　華　　民　　國　　110 　年　　11　　月　　9 　　日
            刑事第四庭    審判長法  官  劉敏芳  
                                法  官  黃龍忠
                                法  官  劉依伶
以上正本證明與原本無異。
如不服本判決應於收受送達後20日內向本院提出上訴書狀，並應
敘述具體理由；其未敘述上訴理由者，應於上訴期間屆滿後20日
內向本院補提理由書（均須按他造當事人之人數附繕本）「切勿
逕送上級法院」。
                                書記官  王素珍
中　　華　　民　　國　　110 　年　　11　　月　　9 　　日

附錄本案論罪科刑法條：
槍砲彈藥刀械管制條例第7條
未經許可，製造、販賣或運輸制式或非制式火砲、肩射武器、機
關槍、衝鋒槍、卡柄槍、自動步槍、普通步槍、馬槍、手槍或各
類砲彈、炸彈、爆裂物者，處無期徒刑或7年以上有期徒刑，併
科新臺幣3千萬元以下罰金。
未經許可，轉讓、出租或出借前項所列槍砲、彈藥者，處無期徒
刑或5年以上有期徒刑，併科新臺幣1千萬元以下罰金。
意圖供自己或他人犯罪之用，而犯前二項之罪者，處死刑或無期
徒刑；處徒刑者，併科新臺幣5千萬元以下罰金。
未經許可，持有、寄藏或意圖販賣而陳列第1項所列槍砲、彈藥
者，處5年以上有期徒刑，併科新臺幣1千萬元以下罰金。
意圖供自己或他人犯罪之用，以強盜、搶奪、竊盜或其他非法方
法，持有依法執行公務之人所持有之第1項所列槍砲、彈藥者，
得加重其刑至二分之一。
第1項至第3項之未遂犯罰之。

槍砲彈藥刀械管制條例第12條
未經許可，製造、販賣或運輸子彈者，處1年以上7年以下有期徒
刑，併科新台幣500萬元以下罰金。
未經許可，轉讓、出租或出借子彈者，處6月以上5年以下有期徒
刑，併科新台幣300萬元以下罰金。
意圖供自己或他人犯罪之用，而犯前二項之罪者，處3年以上10
年以下有期徒刑，併科新台幣700萬元以下罰金。
未經許可，持有、寄藏或意圖販賣而陳列子彈者，處5年以下有
期徒刑，併科新台幣300萬元以下罰金。
第1項至第3項之未遂犯罰之。